臺灣臺北地方法院民事判決　　　　　　　93年度訴字第3257號
　　原　　　告　臺灣省桃園農田水利會
　　法定代理人　乙○○
　　訴訟代理人　金惠民律師
　　被　　　告　癸○○
　　　　　　　　子○○
　　　　　　　　丙○○
　　　　　　　　甲○○
　　　　　　　　戊○○
　　　　　　　　壬○○
　　　　　　　　辛○○
　　　　　　　　庚○○○
　　　　　　　　丁○○
　　　　　　　　己○○
　　共　　　同
　　訴訟代理人　程巧亞律師
上開當事人間請求拆屋還地事件，本院於中華民國94年8 月9 日
言詞辯論終結，判決如下：
    主      文
被告癸○○、子○○應將坐落臺北縣新店市○○段大坪腳小段一
九之一地號內如附圖編號Ａ所示面積共一百零一平方公尺土地上
之建物（門牌號碼為臺北縣新店市○○路○段六一號）拆除。
被告癸○○、子○○、丙○○、甲○○應自第一項所示土地遷出
，並將該部分土地返還原告。
被告戊○○應將坐落臺北縣新店市○○段大坪腳小段一九之一地
號內如附圖編號Ｂ所示面積八十三平方公尺、如附圖Ｃ所示面積
一百零九平方公尺土地上之建物（門牌號碼分為臺北縣新店市○○路○段六五號及同段六七號）拆除。
被告戊○○、壬○○、辛○○、庚○○○、丁○○、己○○應自
第三項所示土地遷出，並將該部分土地返還原告。
訴訟費用由被告癸○○、子○○、許志維、甲○○負擔百分之四
十八，餘由被告戊○○、壬○○、辛○○、庚○○○、丁○○、
己○○負擔。
本判決第一項及第二項，於原告以新臺幣拾捌萬元為被告癸○○、子○○、許志維、甲○○供擔保後，得假執行，但被告癸○○、子○○、許志維、甲○○以新臺幣壹佰壹拾萬壹仟貳佰元
為原告預供擔保，得免為假執行。
本判決第三項及第四項，於原告以新臺幣肆拾壹萬元為被告戊○○、壬○○、辛○○、庚○○○、丁○○、己○○供擔保後，得
假執行，但被告戊○○、壬○○、辛○○、庚○○○、丁○○、
己○○以新臺幣壹佰貳拾貳萬零捌佰元為原告預供擔保，得免為
假執行。
    事實及理由
一、原告起訴主張：臺北縣新店市○○段大坪腳小段19之1 地號
    土地（下稱系爭土地）為原告所有供灌溉使用，屬水豐圳幹
    線安坑支線之水利用地。原告於92年11月19日接獲立法院總
    務處通知，始查知系爭土地遭人占用，原告即派人前往系爭
    土地查勘，發現被告癸○○、子○○所有門牌號碼為臺北縣
    新店市○○路○ 段61號建物（下稱系爭61號建物）共占用系
    爭土地101 平方公尺，位置如附圖編號A 所示，並由被告癸○○、子○○、許志維、甲○○居住其內，亦發現被告戊○○所有門牌號碼為臺北縣新店市○○路○ 段65號及67號建物
    （下稱系爭65號、67號建物）1 樓占用系爭土地83平方公尺
    、2 及3 樓占用系爭土地109 平方公尺，位置如附圖編號B
    、C 所示，並由被告劉吉翔、壬○○、辛○○、庚○○○、
    丁○○、己○○居住其內，原告自可依據民法第767 條之規
    定請求被告等人自系爭建物中遷出、拆除占用系爭土地之建
    物並返還所占用之土地，至於被告請求給予履行期部分，原
    告認為並無必要等情。並聲明：(一)如附表所示。(二)願供擔保
    請准宣告假執行。
二、被告則以：系爭61、65、67號建物並未占用系爭土地，雖經
    測量占用系爭土地如附圖A 、B 、C 所示，然被告所有之系
    爭建物本係坐落在臺北縣新店市○○段大坪腳小段17地號土
    地上，係因未究明界址始誤占系爭土地，經被告委請律師請
    求原告將系爭土地出租或出售予被告，為原告所斷然拒絕，
    因被告就系爭建物分別開店供營業及居住使用，請依民事訴
    訟法第396 條第1 項之規定給予被告10個月以上之履行期等
    語，資為抗辯。並聲明：(一)原告之訴及其假執行之聲請均駁
    回。(二)如受不利判決，願供擔保請准宣告免為假執行。
三、本件系爭土地為原告所有，而系爭61號建物為被告癸○○、
    子○○所共有，且有癸○○、子○○、許志維、甲○○居住
    其內，系爭65號及67號建物為被告戊○○所有，且有被告劉
    吉翔、壬○○、辛○○、庚○○○、丁○○、己○○居住其
    內等情，為被告所不爭執，並有原告所提之土地登記資料及
    戶籍謄本在卷可參，自堪信為真實。至於原告主張被告等無
    權占有系爭土地，為被告所否認，並以前開情詞置辯，本件
    應審酌之要點厥為：(一)系爭61號、65號及67號建物是否有占
    用系爭土地？(二)若系爭建物占用系爭土地，則被告請求依據
    民事訴訟法第396 條第1 項定10個月以上之履行期是否有理
    由？經查：
  (一)系爭61號占用系爭土地101 平方公尺，系爭65號、67號建物
    之1 樓占用系爭土地83平方公尺、2 、3 樓占用系爭土地共
    109 平方公尺一節，業經臺北縣新店地政事務所前往現場測
    量並製有複丈成果圖在卷可參，自應認系爭61號、65號及67
    號建物確有占用系爭土地如附圖所示，此外，被告就渠等占
    有系爭土地無合法權源一事，復未能舉證以實其說，原告此
    部分主張，堪以採信，則原告依據民法第767 條之規定請求
    無權占用系爭土地之建物所有人被告癸○○、子○○、戊○○分別拆除如附圖A 、B 、C 所示之建物，及無權占用系爭
    土地之被告癸○○、子○○、許志維、甲○○、劉吉翔、壬○○、辛○○、庚○○○、丁○○、己○○自占用之系爭土
    地上遷出，並返還該部分土地，即屬有據。
  (二)按判決所命之給付，其性質非長期間不能履行，或斟酌被告
    之境況，兼顧原告之利益，法院得於判決內定相當之履行期
    間或命分期給付，民事訴訟法第396 條第1 項前段定有明文
    。被告雖以系爭61號建物1 樓供做小吃店、系爭65號、67號
    建物1 樓供做便利商店，而系爭建物其他樓層均供居住之用
    而請求本院酌定10個月以上之履行期，然本件原告於93年4
    月13日即已發函通知被告癸○○、壬○○、辛○○等人就占
    用系爭土地之房屋自行拆除並回復原狀，此有原告於93年4
    月13日所發桃農水管字第0930002973號函在卷可參，截至本
    件辯論終結之時即94年8 月9 日為止，業已歷時約1 年4 月
    ，本件被告等人於接獲原告上開通知時起即有充裕之時間確
    認系爭建物是否占用系爭土地並於確認後另尋他處搬遷，且
    由被告所稱：系爭61號建物由被告癸○○之先夫於65年購得
    居住迄今20餘年、系爭65號及67號建物則係由被告壬○○、
    辛○○之先祖於47年及48年輾轉購得居住迄今等語，並參諸
    如附圖所示系爭建物占用系爭土地之面積，可知原告之權益
    因系爭建物之占用所受損害非小，經本院斟酌被告境況及原
    告利益認本件尚無定履行期之必要，併此敘明。
四、綜上所述，本件原告依據民法第767 條之規定請求本院判決
    如主文第1項至第4項所示，洵屬有據，應予准許。
五、本件事證已臻明確，兩造其餘主張陳述及所提之證據，經本
    院審酌後，認均不足以影響本判決之結果，毋庸再予論述。
六、本件經兩造分別陳明願供擔保聲請宣告假執行或免為假執行
    ，核無不合，爰酌定相當之擔保金額，予以准許，
七、據上論結，原告之訴為有理由，依民事訴訟法第85條第1 項
    、第78條、第390 條第2 項、第392 條第2 項，判決如主文
    。
中　　華　　民　　國　　94　　年　　8 　　月　　19　　日
                        臺灣臺北地方法院民事第四庭
                            審判長法  官  周玫芳
                                  法  官  薛中興
                                  法  官  唐于智
以上正本係照原本作成。
如對本判決上訴，須於判決送達後20日內向本院提出上訴狀。
中　　華　　民　　國　　94　　年　　8 　　月　　19　　日
                                  書記官  江虹儀
附表
┌───────────────────────────┐
│(1)被告癸○○、子○○應將坐落於臺北縣新店市○○段大坪腳│
│  小段第19之1 地號土地如新店地政事務所土地複丈成果圖所│
│  示A 部分面積101 平方公尺（即門牌號碼臺北縣新店市○○○○  路1 段61號）無權占有部分之建物拆除騰空，並將土地返還│
│  原告，並自前述拆除地上建物之土地遷出。              │
│(2)被告丙○○、甲○○於被告癸○○將第一項所示Ａ部分建物│
│  拆除騰空後，自前述拆除地上建物之土地遷出。          │
│(3)被告戊○○應將坐落於臺北縣新店市○○段大坪腳小段19之│
│  1 地號土地如新店地政事務所土地複丈成果圖所示Ｂ部分面│
│  積83平方公尺（即門牌號碼臺北縣新店市○○路○ 段65號及│
│  67號1 樓）及複丈成果圖所示Ｃ部分面積109 平方公尺（即│
│  門牌號碼臺北縣新店市○○路○ 段65號及67號2 、3 樓）無│
│  權占有部分之建物拆除騰空，並將土地返還原告。        │
│(4)被告庚○○○、戊○○、壬○○、辛○○、丁○○、己○○│
│  ，於被告戊○○將第3 項所示Ｂ、Ｃ部分建物拆除騰空後，│
│  均應自前述拆除地上建物之土地遷出。                  │
└───────────────────────────┘
